臺灣臺北地方法院交通事件裁定　　　 100年度交聲字第2243號
原處分機關　交通部公路總局臺北區監理所板橋監理站
異　議　人
即受處分人　陳裕忠
上列異議人即受處分人因違反道路交通管理處罰條例案件，對於
交通部公路總局臺北區監理所板橋監理站民國100年9月7 日所為
之處分（原處分案號：板監裁字第裁41-C00000000號），聲明異
議，本院裁定如下：
    主  文
異議駁回。
    理  由
一、本件異議人即受處分人陳裕忠騎乘車牌號碼為CRV-259 號重
    型機車，於民國100年9月2日凌晨3時15分許，行經新北市○
    ○區○○街106 號前，為新北市政府警察局新店分局坪林分
    駐所（下稱坪林分駐所）員警舉發「機車駕駛人拒絕接受酒
    測」違規，依道路交通管理處罰條例第35條第4 項之規定當
    場舉發，異議人不服，於100年9月5 日提出陳述，嗣經原處
    分機關調查結果，仍認異議人確有上開違規行為，乃依上揭
    規定及同條例第67條第2項（原裁決書漏載第2項）之規定，
    裁罰異議人罰鍰新臺幣（下同）6萬元，並吊銷駕駛執照，3
    年內不得考領駕駛執照。異議人不服上開裁決，於未逾法定
    20日期限之100年10月27日向原處分機關為本件聲明異議。
二、聲明異議意旨略以：異議人於83年自軍中退役後，精神即呈
    現不穩定狀態，同年又因遭逢父親過世之打擊，經醫師診斷
    為中度精神障礙，無法工作，沒有收入，日常生活費用均是
    66歲之母親供給。其於100年9月1 日晚上11時許，因肚子餓
    騎20多分鐘機車至坪林街上想買東西吃，經過坪林分駐所前
    ，有一站在門口之警察要求下車，令其在門口罰站，表示其
    有喝酒，要對其酒測，其當時心裡不服氣，明明未喝酒，因
    此說話愈來愈大聲，警察強制將其拖進去，將其銬在牆壁上
    站到天亮，致其雙手瘀青腫痛，並以言語恐嚇，使其心生害
    怕，舊病復發，事發回家後，因情緒崩潰，3 天後母親帶其
    至臺北市立聯合醫院松德院區（下稱松德院區）急診，經醫
    師診斷後住院治療。坪林分駐所之警察真的亂開裁決書，其
    當時係於100年9月1 日晚上12時許，因肚子餓騎車想至超商
    買東西吃，裁決書之違規日期卻是100年9月2 日15時30分。
    其無工作，靠母親養活，卻要其繳6 萬元，對渠等窮人實無
    法負擔，也太不公平，爰請求撤銷原裁決等語。
三、按汽車駕駛人，駕駛汽車經測試檢定有酒精濃度超過規定標
    準等情形者，處1萬5千元以上6 萬元以下罰鍰，並當場移置
    保管該汽車及吊扣其駕駛執照1年；汽車駕駛人拒絕接受第1
    項測試之檢定者，處6 萬元罰鍰，並當場移置保管該汽車及
    吊銷其駕駛執照，道路交通管理處罰條例第35條第1項第1款
    、第4項定有明文；次按汽車駕駛人，曾依第35條第4項前段
    規定吊銷駕駛執照者，3 年內不得考領駕駛執照，同條例第
    67條第2項亦有明文。經查：
  (一)異議人於100年9月2日凌晨3時15分許，至新北市○○區○○
    街106 號即坪林分駐所前，為執勤員警發現異議人身上散發
    酒味，經調閱監視錄影資料，發現異議人係騎乘上開重型機
    車至分駐所大門前，即依規定實施酒精濃度測試，惟異議人
    拒絕接受酒精測試等情，業經證人即當時執勤員警陳俊儒到
    庭結證明確（見本院卷第18頁至第20頁），且有現場監視器
    及員警蒐證錄影資料之勘驗筆錄在卷可憑（見本院卷第20頁
    至第22頁），此情應堪認定。
  (二)異議人陳稱：坪林分駐所之警察真的亂開裁決書，其當時係
    於100年9月1 日晚上12時許，因肚子餓騎車想至超商買東西
    吃，裁決書之違規日期卻是100年9月2 日15時30分等語。查
    本件發生之時間應係100年9月2日凌晨3時15分許，業經證人
    陳俊儒證述在卷，且有上開勘驗筆錄可憑，是卷附新北市政
    府警察局舉發違反道路交通管理事件通知單及上開裁決書所
    記載違規時間「100年9月2 日15時30分」，均顯係誤載，此
    分經新北市政府警察新店分局及交通部公路總局臺北區監理
    所板橋監理站更正在卷，對異議人之權益及本件事實之認定
    均不生影響。
  (三)異議人雖辯稱：其當時經過坪林分駐所前，有一站在門口之
    警察要求下車，令其在門口罰站，表示其有喝酒，要對其酒
    測，其當時心裡不服氣，明明未喝酒，因此說話愈來愈大聲
    云云。惟依現場監視器錄影資料所示，異議人係騎車至坪林
    分駐所前，停車並下車，隨後員警始出來蒐證，有上開勘驗
    筆錄可憑（見本院卷第20頁反面）。證人陳俊儒亦證稱：當
    時所內正在偵辦妨害風化案件，異議人自分駐所門口走進來
    ，其靠近異議人時，即聞到異議人滿身酒味，經詢問異議人
    要辦理何事，異議人亦說不出所以然來，其即向異議人表示
    沒事就回家休息，異議人堅持不肯回去，並躺在分駐所門口
    之階梯，經數次勸導無效，即調閱監視器，以瞭解異議人是
    如何前來，嗣發現異議人係騎機車來到分駐所，又因聞到異
    議人有酒味，顯有酒駕之情形，即對異議人宣讀權利並欲對
    異議人酒測，向異議人講大概3次至4次左右，異議人均完全
    拒絕酒測等語（見本院卷第18頁反面）。足認異議人當時確
    有酒駕之行為，且係自行騎車至坪林分駐所停車後下車，並
    無員警站在門口要異議人下車或令其在門口罰站之情事，異
    議人所辯，核屬虛構，洵不足採。
  (四)異議人復辯稱：警察強制將其拖進去，將其銬在牆壁上站到
    天亮，致其雙手瘀青腫痛，還說話恐嚇，使其心生害怕，舊
    病復發云云。然經本院當庭勘驗警方蒐證錄影資料結果，案
    發當時，警員持酒測儀器向異議人表示要酒測，異議人係蹲
    在地上拒絕酒測並與警員對話，經過2 次之後，異議人主動
    向手拿酒測器之員警表示願被上銬，嗣另一員警即拿出手銬
    將異議人手銬上，警員並向異議人表示，異議人因違反公共
    危險罪，為酒醉駕車之現行犯，依法將其逮捕，此有上開勘
    驗筆錄在卷可憑（見本院卷第20頁），是異議人上開所指顯
    與事實不符，尚難採信，亦不足為異議人有利之認定。
  (五)異議人另陳稱：其於83年軍中退役後，精神即呈現不穩定狀
    態，同年又因遭逢父親過世之打擊，經醫師診斷為中度精神
    障礙，事發回家後，因情緒崩潰，3 天後母親帶其至臺北市
    立聯合醫院松德院區（下稱松德院區）急診，經醫師診斷後
    住院治療等語。按行為時因精神障礙或其他心智缺陷，致不
    能辨識其行為違法或欠缺依其辨識而行為之能力者，不予處
    罰；行為時因前項之原因，致其辨識行為違法或依其辨識而
    行為之能力，顯著減低者，得減輕處罰；前二項規定，於因
    故意或過失自行招致者，不適用之，行政罰法第9條第3項至
    第5 項分別定有明文。又按行為人之精神狀態究竟如何，事
    實審法院非不得視個案情節，綜合其當時各種言行表徵，就
    顯然未達此程度之精神狀態者，逕行判斷，並非概須送請醫
    學專家鑑定，始得據為審斷之基礎（最高法院96年度台上字
    第6992號判決意旨參照）。經查，被告罹患精神疾病，自87
    年起長期在林口長庚紀念醫院精神科門診，並因而於92年10
    月31日至同年11月18日間及於98年8月24日至98年9月10日間
    ，分別在基隆長庚醫院及松德院區住院，並於100年9月5 日
    晚上7時17分至松德院區精神科急診，嗣並住院至100年11月
    7 日等情，業據本院依職權調閱被告林口長庚紀念醫院、基
    隆長庚紀念醫院及松德院區病歷資料，核閱屬實。然證人陳
    俊儒證稱：異議人當時應知道身在分駐所，也知道當時是在
    半夜，亦知悉其為警察，當時其問異議人讀那間學校、去哪
    邊當兵、當什麼兵，異議人都記得很清楚，感覺不太像有何
    異常之處，異議人有問必答，亦無重複性之答話，也沒有一
    直重複某些話之情形等語（見本院卷第19頁反面），足認異
    議人當時神智應屬清楚，與警員仍對答如流，本院復審酌異
    議人當時多次拒絕酒測，顯見異議人當時並無因精神障礙或
    其他心智缺陷，致不能辨識其行為違法或欠缺依其辨識而行
    為之能力的情形，而觀諸異議人於酒後騎乘機車至分駐所之
    情形，則可認異議人確有辨識行為違法或依其辨識而行為之
    能力顯著減低之情形，然依卷內證據，尚無從認定異議人係
    因本身之精神疾病或飲酒所致，惟異議人若因飲酒所致，因
    無證據證明異議人係故意自行招致，自應從異議人有利之情
    節較輕者認定，即認異議人係過失自行招致，又倘異議人係
    因精神疾病所致，則依異議人林口長庚紀念醫院病歷資料所
    示，異議人於99年7 月22日赴該院精神科門診後，即未再定
    期前往就醫取藥，以控制其病情，仍屬因過失自行招致，是
    無論異議人係因本身之精神疾病或飲酒而致其辨識行為違法
    或依其辨識而行為之能力顯著減低，因係過失自行招致，依
    上揭行政罰法第9條第3項規定，尚不得減輕處罰。
  (六)綜上，本件事證明確，異議人確有上開違規行為，且異議人
    行為時，並無因精神障礙或其他心智缺陷，致不能辨識其行
    為違法或欠缺依其辨識而行為之能力的情形，其雖有辨識行
    為違法或依其辨識而行為之能力顯著減低之情形，然係因其
    過失自行招致，尚不得減輕處罰，異議人所辯均非可採。至
    異議人雖另稱：其無法工作，沒有收入，靠66歲之母親養活
    ，卻要其繳6 萬元，對渠等窮人無法負擔，也太不公平等語
    ，核與本件事實之認定無涉，本院希冀異議人能深切反省，
    此次係僅於酒後駕車至坪林分駐所，並未釀成其他傷亡或災
    害，誠屬不幸中之大幸，異議人應記取教訓，切勿再有任何
    酒後駕車之行為，免生憾事，附此敘明。
四、綜上所述，原處分機關認定異議人於上開時、地有「機車駕
    駛人拒絕接受酒測」之違規行為，核無不合，故依道路交通
    管理處罰條例第35條第4項、第67條第2項之規定，裁罰異議
    人罰鍰6萬元，並吊銷駕駛執照，3年內不得考領駕駛執照，
    核無違誤。本件異議人之異議為無理由，自應裁定將其異議
    駁回。
據上論斷，應依道路交通事件處理辦法第18條，裁定如主文。
中    華    民    國   100    年    12    月    20    日
                  刑事第四庭  法  官   賴武志
以上正本證明與原本無異。
如不服本裁定應於送達後5日內向本院提出抗告狀。
                              書記官   劉麗英
中    華    民    國   100    年    12    月    20    日